臺灣高等法院刑事判決　　　　　　　　 96年度上易字第873號
上　訴　人
即　被　告　甲○○
選任辯護人　徐建弘　律師
上列上訴人因竊盜案件，不服臺灣臺北地方法院 95年度易字第
2633號，中華民國96年3月15日第一審判決（起訴案號：臺灣臺
北地方法院檢察署95年度偵字第13209號），提起上訴，本院判
決如下：
    主  文
上訴駁回。
    事  實
一、甲○○意圖為自己不法之所有，於民國（下同）95 年3月31
    日晚上10 時37分許，在台北市○○區○○路3號新舞台某兒
    童劇場後台工作區域，趁林昆賢負責舞台佈景疏於注意之際
    ，以徒手竊取林昆賢所有置放於該工作區域長桌下方夾層內
    之SONY牌黑色PSP掌上型遊戲機一台（長、寬、高各約17 公
    分、7.4公分、2.3公分），得手後將之藏放於口袋內隨即離
    開現場。嗣林昆賢翌日察覺遊戲機遺失，經調閱當日後台監
    視錄影光碟，始查悉上情。
二、案經林昆賢訴由臺北市政府警察局信義分局報請臺灣臺北地
    方法院檢察署檢察官偵查起訴。
    理  由
一、訊據上訴人即被告甲○○固坦承有於上揭時地，在該後台工
    作區域長桌下方夾層伸手取物置於自己口袋內，惟矢口否認
    有何竊取被害人林昆賢遊戲遊戲機之犯行，辯稱：伊當日取
    出之物品係銀色筆記本及手電筒，並非林昆賢所有之掌上型
    遊戲機云云。惟查：
  (一)告訴人林昆賢確有於95年3月31日晚上6時許將其所有黑色PS
    P 掌上型遊戲機置放於新舞台後台工作區域之長桌下方夾層
    內，於翌日上午8時許發現失竊後，隨即調閱95年3月31日上
    午9時許至同年4月2日上午9時許後台監視錄影光碟察看，在
    該段時間內除被告曾在後台工作區域長桌下方夾層伸手取物
    外，並無其他人有相類似舉動等情，業據告訴人於原審證述
    明確（見原審卷第71、73 頁）；且依告訴人所提供失竊PSP
    掌上型遊戲機外包裝盒及說明書可徵，該部PSP 掌上型遊戲
    機一台為黑色外觀，長、寬、高各約17公分、7.4公分、2.3
    公分，附有一白色細長條狀皮帶，業據原審當庭勘驗無誤（
    見原審卷第73頁反面），並有上揭PSP 掌上型遊戲機外包裝
    盒及說明書附卷可佐（見偵查卷第82、83頁）。而原審當庭
    勘驗新舞台後台工作區域監視錄影畫面，被告於95 年3月31
    日晚上10時37分03秒至30秒期間，有屈身往桌下抽取物品之
    動作，約在晚上10時37分21秒左右，被告之右手與長桌桌面
    間出面一白色不明物體，被告於晚上10時37分21秒以後即離
    開桌子後方，步行前往前方演員區，又被告於彎腰取物時，
    並未低頭注視所取物品，而係環視周圍等情，有監視錄影翻
    拍照片（見原審卷第12至48頁）及原審96 年2月27日勘驗筆
    錄（見原審卷第73頁）在卷足憑。綜上，告訴人指訴被告於
    95 年3月31日晚上10時37分許，自新舞台後台工作區域長桌
    下方夾層所竊取物品係伊所有之PSP 掌上型遊戲機等情，並
    非虛妄，應可採信。
  (二)被告雖辯稱伊當日自長桌下方夾層內所拿取之物品係銀色筆
    記本及手電筒，並提出銀色筆記本及手電筒各一為證，惟查
    ，被告於警詢時先稱：伊所拿取物品係麥克風、無線對講機
    及筆記本（見偵字第13209號卷第5頁），嗣於偵查、原審及
    本院審理中始改稱係拿取筆記本及手電筒，其辯解前後不一
    ，是否可採，已非無疑；況
    被告於本院96年5月4日準備程序時供稱：因為兒童劇場在開
    始的時候現場全部是黑的，所以後台全部都是暗的，所以需
    要手電筒，當天他們演出到10點半結束... 手電筒是在他們
    演出時需要使用，演完了就不用了 .. 手電筒帶在身上是基
    本的... 伊習慣把手電筒及筆記本放在口袋裡等語（見本院
    96年5月4日準備程序筆錄第3、4頁）。足見手電筒為被告於
    後台工作時必備之重要工具，且均隨身攜帶至演出工作結束
    ，然被告嗣卻又供稱：伊在有一段中場休息的時候，大概是
    在傍晚，大概七點左右的時候，將手電筒及筆記本放在長桌
    上，七點以後還有一場，伊手電筒是來回跑的時候需要照，
    最後一場伊就沒有使用手電筒了，並不是不需要。手電筒及
    筆記本從晚上7點到10 點37分伊都一直放在那個長桌下，最
    後一場伊完全沒有用到手點筒；因為該加強的都加強了，所
    以不會擔心有狀況，才會把手電筒及筆記本放在長桌下..若
    劇場要用的時候，也不需要將很重的東西帶在身上，中場休
    息的時候伊會休息一下等語（見本院準備程序筆錄第3至4頁
    ）。是被告既自承手電筒係其工作上必備重要之物，乃竟未
    隨身攜帶，反而置於後台工作區域長達數小時，其不合常理
    ，至為顯然。且被告所提銀色手電筒之帶子為灰色，核與監
    視錄影畫面所出現白色物體不符，被告於彎腰取物時，復未
    低頭注視所取之物，而係環視周圍，顯與一般常情不符，足
    認被告上揭所辯，均係事後卸責之詞，要難採信。
  (三)綜上，本件事證明確，被告竊盜犯行堪以認定，應依法論科
    。
二、按被告行為後，94年2月2日修正公布之刑法，已於95年7月1
    日生效施行（以下簡稱修正前、後刑法），其中第2條第1項
    「行為後法律有變更者，適用行為時之法律。但行為後之法
    律有利於行為人者，適用最有利於行為人之法律」之規定，
    係規範行為後法律變更所生新、舊法律比較適用之準據法，
    於刑法修正施行後，自應適用該修正後之第2條第1項之規定
    ，為「從舊、從輕」之比較；又比較新舊法時，應就罪刑有
    關之共犯、未遂犯、想像競合犯、牽連犯、連續犯、結合犯
    ，以及累犯加重、自首減輕暨其他法定加減原因（如身分加
    減）與加減例等一切情形，綜其全部罪刑之結果而為比較後
    ，再適用有利於行為人之法律處斷，而不得一部割裂分別適
    用不同之新、舊法（最高法院24年上字第4634號、29年上字
    第964號判例意旨及最高法院95年度第8次刑事庭會議決議參
    照）。經查，
  (一)被告行為後，刑法第33 條第5款關於罰金刑之規定，業於94
    年2月2日修正公布，刑法施行法亦於95 年6月14日修正增訂
    第1條之1，並均自95年7月1日起施行。關於罰金刑部分，刑
    法分則編各罪所定罰金刑之貨幣單位原為銀元，修正前刑法
    第33條第5款規定：「罰金：1元（銀元）以上」。而依罰金
    罰鍰提高標準條例規定，就72 年6月26日前修正之刑法部分
    條文罰金數額提高2 至10倍，其後修正者則不提高倍數，並
    依現行法規所定貨幣單位折算新臺幣條例規定，以銀元1 元
    折算新臺幣3元；修正後刑法第33條第5款規定「罰金：新臺
    幣1000元以上，以百元計算之」。刑法第33條第5 款所定罰
    金貨幣單位經修正為新臺幣後，刑法分則各罪所定罰金刑之
    貨幣單位亦應配合修正為新臺幣，為使刑法分則編各罪所定
    罰金之最高數額與刑法修正前趨於一致，乃增訂刑法施行法
    第1條之1：「中華民國94年1月7日刑法修正施行後，刑法分
    則編所定罰金之貨幣單位為新臺幣。94年1月7日刑法修正時
    ，刑法分則編未修正之條文定有罰金者，自94年1月7日刑法
    修正施行後，就其所定數額提高為30倍。但 72年6月26日至
    94 年1月7日新增或修正之條文，就其所定數額提高為3倍」
    。從而，刑法分則編各罪所定罰金刑之最高數額，於上開規
    定修正後並無不同，惟修正後刑法第33 條第5款所定罰金刑
    最低數額，較之修正前提高，自以修正前刑法第33 條第5款
    規定有利於被告。
  (二)被告行為時之刑法第41條第1項前段規定：「犯最重本刑為5
    年以下有期徒刑以下之刑之罪，而受6 個月以下有期徒刑或
    拘役之宣告，因身體、教育、職業、家庭之關係或其他正當
    事由，執行顯有困難者，得以1 元以上3元以下折算1日，易
    科罰金」。而該折算標準，修正前罰金罰鍰提高標準條例第
    2條前段（已於95年5月17日修正公布，並自同年7月1日起刪
    除）規定，就其原定數額提高為100倍折算1日，則本件被告
    行為時之易科罰金折算標準，應以銀元300元即新台幣900元
    折算1日。惟95年7月1日修正施行之刑法第41條第1項前段則
    規定：「犯最重本刑為5 年以下有期徒刑以下之刑之罪，而
    受6個月以下有期徒刑或拘役之宣告者，得以新臺幣1,000元
    、2,000元或3,000元折算1 日，易科罰金」。經比較修正前
    、後易科罰金之折算標準，自以修正前之規定較有利於被告
    （以新臺幣900元折算1日）。依前揭說明，應依刑法第2 條
    第1項，適用修正前刑法第41條第1項前段規定，諭知易科罰
    金之折算標準。
三、核被告所為，係犯刑法第320條第1項之竊盜罪。
四、原審本於同一事證，認被告竊盜犯行罪證明確，適用刑法第
    2條第1項、第320條第1項、修正前刑法第41 條第1項前段、
    修正前罰金罰鍰提高標準條例第2 條、刑法施行法第1條之1
    （漏載現行法規所定貨幣單位折算新臺幣條例第2 條，爰予
    補充更正）等規定，審酌被告正值壯年，不事正途，竟利用
    於劇場後台工作之機會，竊取告訴人所有掌上型遊戲機，所
    竊之物價值雖非甚高，但犯後未能坦承犯行，未見悔意，暨
    其品行、生活狀況、智識程度等一切情狀，量處拘役四十五
    日，並諭知易科罰金之折算標準，經核認事用法均無不合，
    量刑亦屬妥適。被告猶執陳詞，否認犯罪，為無理由，應予
    駁回。
據上論斷，應依刑事訴訟法第368條，判決如主文。
本案經檢察官邱美育到庭執行職務
中　　華　　民　　國　　96　　年　　6 　　月　　29　　日
                　刑事第三庭　審判長法　官　許國宏
                                　　法　官　楊貴志
                                　　法　官　朱光仁
以上正本證明與原本無異。
不得上訴。
                                　　書記官　王宜玲
中　　華　　民　　國　　96　　年　　7 　　月　　3 　　日
